臺灣高等法院刑事判決
108年度交上訴字第166號
上  訴  人  
即  被  告  陳瑞鴻  
上列上訴人因公共危險等案件，不服臺灣新竹地方法院107年度
交訴字第124號，中華民國108年7月11日第一審判決（起訴案號
：臺灣新竹地方檢察署107年度調偵字第80號），提起上訴，本
院判決如下：
    主  文
上訴駁回。
    事實及理由
一、原審判決上訴人即被告陳瑞鴻（下稱被告）犯刑法第284條
    第1項前段過失傷害罪及同法第185條之4肇事逃逸罪。就過
    失傷害罪部分，原亦據被告提起上訴，但被告已於民國108
    年10月2日具狀撤回該部分之上訴，有被告之撤回上訴聲請
    書在卷可稽（本院卷第81頁）。是本院審理範圍僅限於肇事
    逃逸罪部分。    
二、本案經本院審理結果，認原審以被告犯刑法第185條之4肇事
    逃逸罪，處有期徒刑一年二月，核其認事用法及量刑均無不
    當，應予維持，爰引用原判決記載之事實、證據及理由（如
    附件），並補充如下。
三、被告上訴意旨略以：案發當時其騎車搭載陳廷鎧返家，與告
    訴人陳柏皓發生車禍後，3人均有受傷，其見陳柏皓被機車
    壓住，即叫陳廷鎧幫忙移動車輛救助陳柏皓，並詢問陳柏皓
    是否需要叫救護車或聯絡家人，其因見陳廷鎧身體不適，便
    問陳柏皓可否讓其先送陳廷鎧返家，陳柏皓有點頭，其才騎
    車載陳廷鎧離開，事後再返回事故地點已不見陳柏皓蹤影，
    其後來也積極聯絡陳柏皓表示會負責，也有積極彌補過錯，
    其並無肇事逃逸等語。
四、經查：
    ㈠被告上訴意旨雖辯稱並無肇事逃逸之犯意及行為，但其於
      原審審理時已經認罪（原審卷第33、61、84、85、87頁）
      ；於本院審理時，最初雖否認犯行，然經調查證據後，經
      詢問對於原判決認定之肇事逃逸犯行有何意見時，被告亦
      表示認罪（本院卷第182頁）。
    ㈡告訴人陳柏皓於警詢、檢察事務官詢問及檢察官偵訊時均
      明確證稱：事故發生當時，被告雖有問其要不要叫救護車
      ，其有說要，但其要聯絡家人時，被告就騎車離開現場，
      被告沒有幫其叫救護車，救護車是其自己叫的，其也從未
      同意被告先行離去，被告也從未向其表示要先離去，就逕
      自騎車離開現場等語（他卷第32、18頁，偵卷第16頁反面
      ）。其於本院審理中亦證稱：發生車禍後，其被機車壓住
      ，被告有幫其將機車抬起來，並問其要不要報警及叫救護
      車，因為其當時肉被削去一大塊、很痛，其想先檢查自己
      的傷勢再決定要不要叫救護車，而且當時昏暗，其沒有特
      別注意被告，故無法回答被告，其也沒有聽到被告表示要
      先載他的朋友回去包紮，其也沒有點頭或回答被告的任何
      問題，後來就看到被告逕自騎機車蛇行離開，其即報警等
      語（本院卷第170至174頁）。亦即並無被告所稱已徵得告
      訴人同意才先行離開之事。
    ㈢參以卷附告訴人之新竹馬偕紀念醫院診斷證明書、急診病
      歷及傷勢照片顯示（他卷第6頁，偵卷第36至44頁），告
      訴人因本件車禍受有右手臂三處擦傷、右膝處深層擦傷併
      部分皮膚缺損壞死、右下肢處撕裂傷併異物留置、右足背
      處深層擦傷及部分皮膚缺損壞死等傷害，傷勢嚴重，反之
      並無任何可信證據顯示被告及其後載之陳廷鎧受有何等嚴
      重傷勢。以此觀之，以告訴人之立場而言，衡情必會要求
      被告必須靜待警方及救護人員到場，絕無可能在未留下被
      告任何聯絡方式之前，即任由被告離去之理；站在被告之
      立場，以一般理性第三人觀點，亦應知告訴人傷勢非常嚴
      重，是應會留在現場照護告訴人，並靜待警方及救護人員
      到場，絕無可能在沒有其他較照護告訴人嚴重傷勢更為緊
      急事態之情形下，即逕自離去之理。而被告竟在未向告訴
      人告知任何聯絡方式情形下，即將身負嚴重傷勢之告訴人
      留置現場，逕自騎車離去，顯與情理相悖。足見被告上開
      辯解，無非卸責謊言，毫不足採。
    ㈣證人陳廷鎧於本院中固證稱：其與被告是朋友，案發當天
      其是跟被告一起去唱歌，唱完了坐被告的機車要回家，車
      禍發生後，被告有去扶車、有去詢問告訴人的傷勢，被告
      也有問告訴人要不要叫救護車，告訴人說有叫了，其當時
      也有受傷，整塊皮都被磨掉了，被告就問告訴人可不可以
      讓他先載其離開，告訴人就點頭；被告載其返家後，其先
      簡單處理自己的傷口，後來被告說要去買優碘，買完藥後
      有打電話給其說要回去車禍現場看看，後來被告又打給其
      說沒看到告訴人，之後其再打給被告，被告就說他已經到
      家了等語（本院卷第136至141頁）；又證稱：其不清楚被
      告有無留下聯絡方式給告訴人，因為其與被告將機車移開
      後，被告就跟告訴人講話，但其距他們有一段距離，其沒
      聽清楚他們講話的內容等語（本院卷第139至140頁），而
      此即與告訴人上揭證稱被告並未詢問伊可否先行離開、伊
      亦未點頭或以他法表示同意等節，迥不相同。經查：⑴陳
      廷鎧既稱當時其距被告與告訴人有一段距離，故無法聽清
      楚被告與告訴人談話之內容，則其又如何能聽到被告向告
      訴人詢問可否先行離開，甚且能明確看到告訴人「點頭」
      ？⑵倘陳廷鎧所稱其當時亦有受傷，甚且「整塊皮都被磨
      掉」等語為真，可見其當時傷勢不輕，則其既已聽聞告訴
      人表示「有叫救護車了」等語，則應會與告訴人一同靜待
      警方及救護車到場，再一同送醫救治，何有與被告逕自離
      開現場之可能？⑶更遑論，陳廷鎧於本院中係稱被告載其
      返家後，先出門為其買優碘，途中打電話給其表示要回去
      現場，嗣又打電話給其表示未見告訴人在現場，嗣被告就
      逕自回他住處等語。換言之，被告出門為陳廷鎧買優碘後
      ，即未再返回陳廷鎧住處，而係返回被告自己住處。然被
      告一開始既係要為陳廷鎧購買優碘才出門，且依陳廷鎧所
      言，其受有「整塊皮都被磨掉」之嚴重傷勢，則被告為何
      至事故現場未見告訴人後，即逕自返回自己住處，而未將
      購得之優碘帶回陳廷鎧住處，並照護陳廷鎧之嚴重傷勢？
      顯違常理。⑷參以陳廷鎧係被告之友人，當日又係於被告
      搭載返家時發生本件車禍，堪認陳廷鎧本具有為被告飾詞
      卸責之強烈動機，且其證詞有如前所述之疑義。綜此足見
      ，陳廷鎧上開證詞應係謊言，不足採信，不能據為有利被
      告之認定。
    ㈤綜上各節，被告在本件車禍發生後，明知告訴人已經受傷
      ，猶逕自騎車迅速離開現場，確有肇事逃逸之犯行，至堪
      認定。被告猶執前詞上訴，指摘原判決不當，並無理由，
      其上訴應予駁回。
五、據上論斷，應依刑事訴訟法第373 條、第368 條，判決如主
    文。
本案經臺灣新竹地方檢察署檢察官周文如提起公訴，被告提起上
訴，臺灣高等檢察署檢察官古慧珍到庭執行職務。
中    華    民    國   109    年    2     月    13    日
                  刑事第十四庭  審判長法  官  黃斯偉
                                      法  官  許泰誠
                                      法  官  紀凱峰
以上正本證明與原本無異。
如不服本判決，應於收受送達後20日內向本院提出上訴書狀，其
未敘述上訴之理由者並得於提起上訴後20日內向本院補提理由書
（均須按他造當事人之人數附繕本）「切勿逕送上級法院」。
                                      書記官  朱家麒
中    華    民    國    109   年    2     月    14    日
附錄：本案論罪科刑法條全文
中華民國刑法第185條之4
（肇事遺棄罪）
駕駛動力交通工具肇事，致人死傷而逃逸者，處 1年以上 7年
以下有期徒刑。